【裁判字號】    89,交聲,274
【裁判日期】    890615
【裁判案由】    交管條例聲異
【裁判全文】
臺灣板橋地方法院交通事件裁定                    八十九年度交聲字第二七四號
    原處分機關  交通部公路局臺北區監理所
    異  議  人  甲○○
右列異議人因違反道路交通管理處罰條例事件，對於交通部公路局台北區監理所於民
國八十九年三月二十七日所為之處分〔原處分案號：北監五字第駕裁字第四０─00
0000000號〕，聲明異議，本院裁定如左：
    主  文
原處分撤銷。
甲○○汽車駕駛人，行車速度，超過規定之最高時速，處罰鍰肆佰元即新台幣壹仟貳
佰元，並記違規點數壹點。
    理  由
一、本件原處分機關係以異議人甲○○於民國〔下同〕八十七年八月十三日早上七時
    三十二分許，在臺北市○○○路與興安街口有「汽車駕駛人行車速度超過最高時
    〔速〕或〔時〕速低於最低時速或裝用測速雷達」之舉發違規事實，據道路交通
    管理處罰條例第四十條第一項、第八十五條第三項、第六十五條第一項第三款、
    第六十七條第三項，裁決「罰鍰新台幣壹仟貳佰元，並記違規點數壹點，罰鍰限
    於八十九年四月二十六日前繳納」、「逾期不繳納之處分：〔一〕自八十九年四
    月二十七日起，易處吊扣駕駛執照貳個月，並限於八十九年五月十一日前繳送執
    行。〔二〕八十九年五月十一日前未繳送駕駛執照者，自八十九年五月十二日起
    易處吊銷，逕行註銷駕駛執照。〔三〕駕駛執照吊〔註〕銷後，自八十九年五月
    十二日起，壹年內不得重新考領駕駛執照。」；異議人則以：其上下班均收聽警
    察廣播電台，知悉「市區」時速超過「六十五公里」就要遭取締，乃將行車最高
    速維持在〔時速〕六十公里上下，從未有超速紀錄，詎竟先後於「八十七年八月
    十二日七時四十一分」、「八十七年八月十三日七時三十二分」、「八十七年八
    月二十日七時三十分」、「八十七年九月二日七時五十五分」，經舉發於同址有
    「超速」之違規事實，間有時速達七十五公里者，實不可思議，八十七年八月二
    十日測速照片顯示時速為「七十二公里」，比本案〔指北市警交八七字第二七七
    一六九九九九號舉發違反道路交通管理事件通知單〕舉發異議人之時速「六十七
    公里」，前者「行駛距離」『較短』，『明顯看出機器出了狀況，但松山分局卻
    不理會』等由，聲明異議。
二、查臺北市政府警察局北市警交八七字第二七七一六九九九九號舉發違反道路交通
    管理事件通知單，舉發異議人於前開時、地，有「汽、機車限速四０公里，經測
    速六十七公里，超速二十七公里，滿二十公里以上」之違規，有前開舉發違反道
    路交通管理事件通知單影本足參，並『未』舉發異議人有「行車速度〔時〕速低
    於最低時速或裝用測速雷達」之違規，原處分機關，併執此部份裁決處罰，已嫌
    無據。又「汽車所有人、駕駛人違反道路交通管理，經主管機關裁決後逾十五日
    未向管轄地方法院聲明異議，或其聲明異議經法院裁定確定，而不依裁決或裁定
    繳納罰鍰或不繳送汽車牌照、駕駛執照者，依左列規定處理之：一、經處分吊銷
    汽車牌照或駕駛執照者，由公路主管機關逕行註銷。二、經處分吊扣汽車牌照或
    駕駛執照者，按其吊扣期間加倍處分；仍不依限期繳送汽車牌照或駕駛執照者，
    吊銷其汽車牌照或駕駛執照。三、罰鍰不繳者，按其罰鍰數額，易處吊扣汽車牌
    照或駕駛執照一個月至三個月；不依期限繳送汽車牌照或駕駛執照者，吊銷其汽
    車牌照或駕駛執照。」，為道路交通管理處罰條例第六十五條第一項明定，析索
    立法意旨，係指原處分於「確定」後始有執行力，乃原處分機關於「八十九年三
    月二十七日」裁決如前，竟自裁決受處分人關於罰鍰應於「八十九年四月二十六
    日前」繳納，亦非適法。再者，八十九年三月二十七日裁決時，異議人並無「『
    逾期』不繳納罰鍰、繳送駕駛執照」等違規，乃原處分機關，竟據「不存在」之
    事實，裁決「逾期不繳納之處分：〔一〕自八十九年四月二十七日起，易處吊扣
    駕駛執照貳個月，並限於八十九年五月十一日前繳送執行。〔二〕八十九年五月
    十一日前未繳送駕駛執照者，自八十九年五月十二日起易處吊銷，逕行註銷駕駛
    執照。〔三〕駕駛執照吊〔註〕銷後，自八十九年五月十二日起，壹年內不得重
    新考領駕駛執照。」等處分，均非適法，爰將原處分撤銷，如主文第壹項。
三、查卷附臺北市政府警察局松山分局違規採證照片，計肆組即「八十七年八月十二
    日七時四十一分」、「八十七年八月十三日七時三十二分」、「八十七年八月二
    十日七時三十分」、「八十七年九月二日七時五十五分」各壹組，每組貳張，其
    中各組『第壹張』影像，顯示異議人之車輛進入方框加『Ｓ』之感應區，顯示器
    即顯示『日期』、當日所行車道之『車次編號〔一四七、二六一、二一八、０八
    三〕』，據此，現場「測速機器」之感應、顯示部份，於測速時，功能均屬正常
    。又本案〔指北市警交八七字第二七七一六九九九九號舉發違反道路交通管理事
    件通知單〕測速照片顯示異議人當時車行「外側車道」，第貳張照片顯示時速為
    「六十七公里」時，所駕車輛『右後輪』甫過車道上標示為「Ｄ」之位置，另「
    八十七年九月二日」經舉發違規之第壹張照片，亦顯示當時異議人車行「外側車
    道」，第貳張照片顯示時速「七十公里」時，所駕車輛『後保險桿』已過車道上
    標示為「Ｄ」之位置，目視之亦以後者去「Ｄ」點距離較遠，上貳組照片顯示異
    議人不同時間車行同一車道，時速高、低與車輛距車道上標示為「Ｄ」之位置約
    略成正比，以此推之，上址之「測速機器」實未有異議人所稱「明顯看出機器出
    了狀況」之情狀；按行車速度，依標誌之規定，無標誌者，在市區道路，時速不
    得超過四○公里，道路交通安全規則第九十三條第一項第一款定有明文，異議人
    稱其於上址「將行車最高速維持在〔時速〕六十公里上下」，即與上開規定相違
    ，尤見異議人確有本案舉發之違規事實，其執前情聲明異議，未便遽信，難認異
    議為有理由，惟原處分既有可議，自應由本院將原處分撤銷，另為適法之處分，
    如主文第貳項。
據上論結，應依道路交通案件處理辦法第二十條前段，道路交通管理處罰條例第四十
條第一項前段、第六十三條第一項第一款，裁定如主文。
中      華      民      國      八十九      年     六     月    十五    日
                                      臺灣板橋地方法院交通法庭
                                          法  官  陳  福  來
右正本證明與原本無異。
如不服本裁定應於送達後五日內向本院提出抗告狀。
                                          書記官  陳  春  銘
中      華      民      國      八十九      年     六     月    二十    日


司法院資訊處製作；財團法人民間司法改革基金會備份。
